【裁判字號】    99,消債更,237
【裁判日期】    990831
【裁判案由】    聲請更生程序
【裁判全文】
臺灣高雄地方法院民事裁定           99年度消債更字第237號
聲  請  人  甲○○
上列當事人因消費者債務清理事件聲請更生，本院裁定如下：
    主  文
債務人甲○○自民國九十九年八月三十一日下午四時起開始更生
程序。
命司法事務官進行本件更生程序。
    理  由
一、聲請意旨略以：聲請人前未曾依「中華民國銀行公會會員辦
    理消費金融案件無擔保債務協商機制」請求共同協商債務清
    償方案。消費者債務清理條例（下稱消債條例）公布施行後
    ，聲請人乃向最大債權金融機構即第一商業銀行股份有限公
    司（下稱第一銀行）請求協商，惟協商不成立。聲請人對金
    融機構因消費借貸所負之債務計達新台幣（下同）6,253,48
    7 元，另有非金融機構之債務，且聲請人尚須扶養3 名未成
    年子女，以聲請人之收入扣除個人必要生活費用及扶養費後
    ，所餘不足清償債務。聲請人所負無擔保或無優先權之債務
    總額並未逾1,200 萬元，復未經法院裁定開始清算程序或宣
    告破產，爰依法聲請更生等語。
二、按債務人不能清償債務或有不能清償之虞者，得依消債條例
    所定更生或清算程序，清理其債務。次按債務人無擔保或無
    優先權之債務總額未逾1,200 萬元者，於法院裁定開始清算
    程序或宣告破產前，得向法院聲請更生。又按法院開始更生
    程序之裁定，應載明其年、月、日、時，並即時發生效力。
    末按法院裁定開始更生或清算程序後，得命司法事務官進行
    更生或清算程序，必要時得選任律師、會計師或其他適當之
    自然人或法人一人為監督人或管理人。消債條例第3 條、第
    16條第1 項、第42條第1 項、第45條第1 項分別定有明文。
三、經查：
  (一)聲請人於本件更生聲請前，未曾依「中華民國銀行公會會員
    辦理消費金融案件無擔保債務協商機制」協商成立，嗣於消
    債條例施行後向最大債權金融機構第一銀行請求協商，該行
    提供分94期、利率3.5%、每月清償10,000元之方案，聲請人
    未接受而協商不成立，有前置協商不成立通知書附卷可稽（
    本院卷第37頁），此部分事實，應可認定。
  (二)聲請人目前因消費借貸、信用卡或現金卡契約對金融機構負
    債總額為6,253,487 ，其中有擔保債務5,306,000 元，無擔
    保或無優先權債務947,487 元。而聲請人名下僅有投資1 筆
    ，現任職於宗正理貨股份有限公司，98年度所得為913,418
    元，平均每月所得76,118元，有財產及收入狀況說明書、債
    權人清冊、98年度綜合所得稅電子結算（網路）申報收執聯
    、財產歸屬資料清單可憑（本院卷第8 至9 、11、21至26、
    112 頁）。聲請人除個人必要生活費外，尚須扶養3 名未成
    年子女，以99年度台灣省每人每月最低生活費9,829 元為標
    準，計算聲請人每月個人必要生活費用及扶養親屬之扶養費
    。聲請人每月收入於扣除個人必要生活費用及扶養費用後，
    雖尚能負擔第一銀行提出之清償方案，然聲請人另有有擔保
    債務須清償，擔保債務之不動產拍賣底價為1,774,000 元，
    不足清償全部有擔保債務，聲請人仍需負擔拍賣分配後，不
    足額受償之債務。況且，聲請人另積欠非金融機構之債務，
    有和解筆錄、執行命令、本票裁定在卷可憑（本院卷第144
    、145 、147 、148 、150 、151 、153 至155 頁）。以聲
    請人之收入，顯然無法同時兼顧有擔保及無擔保債務及非金
    融機構之債務，聲請人主張其有不能清償債務或有不能清償
    債務之虞之情形，應可認定。
四、綜上所述，聲請人係一般消費者，並未從事營業活動，其已
    達不能清償債務或有不能清償債務之虞之程度。所負無擔保
    或無優先權之債務在1,200 萬元以下，且與最大債權金融機
    構協商不成立，又未經法院裁定開始清算程序或宣告破產，
    另查無消債條例第6 條第3 項、第8 條或第46條所定應駁回
    更生聲請之事由存在。則聲請人本件更生之聲請，核屬有據
    ，應予准許。並命司法事務官進行本件更生程序。
五、依消債條例第16條第1 項、第45條第1 項，裁定如主文。
中    華    民    國    99    年    8     月    31    日
                  民事第三庭    法  官  陳宛榆
上為正本係照原本作成
本裁定不得抗告。
本裁定已於99年8月31日下午4時公告。
中    華    民    國    99    年    8     月    31    日
                                書記官  周耿瑩

司法院資訊處製作；財團法人民間司法改革基金會備份。
